【裁判字號】    98,上易,54
【裁判日期】    980728
【裁判案由】    返還保管物
【裁判全文】
臺灣高等法院民事判決                  98年度上易字第54號
    上  訴  人  甲○○
    被上訴人    丙○○
    法定代理人  乙○○
上列當事人間請求返還保管物事件，上訴人對中華民國97年11月
11日臺灣臺北地方法院97年度訴字第1947號第一審判決提起上訴
，本院於98年7月14日言詞辯論終結，判決如下：
    主      文
上訴駁回。
第二審訴訟費用由上訴人負擔。
    事實及理由
一、程序方面：
    上訴人受合法通知，未於言詞辯論期日到場，核無民事訴訟
    法第386條所列各款情形，此部分爰依被上訴人之聲請，由
    其一造辯論而為判決，合先敘明。
二、本件被上訴人起訴主張：上訴人自民國93年11月20日起看護
    被上訴人，被上訴人為支付醫療及生活費用，並於94年10月
    20日簽立「委任暨授權書」，將如附表所示之物，交付上訴
    人保管。而被上訴人之配偶乙○○於95年9月16日自大陸地
    區來台後，改由其看護被上訴人，惟被上訴人屢次向上訴人
    請求返還財物，皆被拒絕。嗣被上訴人因腦中風成為植物人
    ，經原法院以96年度禁字第75號民事裁定宣告為禁治產人，
    乙○○為監護人。則被上訴人既經裁定宣告為禁治產人，原
    有委任關係即不存在，其法定代理人亦於95年11月12日通知
    上訴人終止委任關係，則上訴人占有被上訴人如附表所示之
    物，即屬無權占有。爰依民法第767條前段規定，求為判命
    上訴人應將如附表所示之物返還被上訴人，並給付自97年2
    月25日起至返還之日止，按年息5%計算之利息等語（原審判
    命上訴人應將如附表編號1至5所示之物返還被上訴人，並應
    給付被上訴人新台幣（下同）1萬5,000元本息，而駁回上訴
    人其餘之訴。上訴人就附表編號2所示敗訴部分提起上訴，
    就其餘敗訴部分未聲明不服，已告確定。被上訴人就其敗訴
    部分未提起上訴，亦已確定）。並答辯聲明：上訴駁回。
三、上訴人則以：附表編號2所示本票（下稱系爭本票），已還
    給訴外人萬宇開發股份有限公司（下稱萬宇公司）。至於台
    新國際商業銀行松德簡易型分行（下稱台新銀行）1萬5,000
    元是用以給付租金，況上訴人照顧被上訴人的金額都還沒核
    算，根本不足支付照顧被上訴人所支付的費用等語，資為抗
    辯。並上訴聲明：(一)原判決除確定部分外不利於上訴人部分
    廢棄。(二)被上訴人在第一審之訴及假執行之聲請均駁回。
四、兩造不爭執之事實：
  (一)被上訴人於94年10月20日簽立「委任暨授權書」，授權上訴
    人代被上訴人保管財物。
  (二)上訴人因受被上訴人委任而保管持有如附表所示物品。
  (三)被上訴人於96年5月31日經原法院以96年度禁字第75號民事
    裁定宣告為禁治產人，有上開裁定影本在卷可稽（見原審卷
    第10至11頁）。
  (四)被上訴人之法定代理人乙○○告訴上訴人涉嫌侵占案件（臺
    灣臺北地方法院檢察署96年偵字第3167號），業經檢察官為
    不起訴處分確定，有不起訴處分書影本在卷可稽（見原審卷
    第8至9頁）。
  (五)上訴人已將附表編號1、3、4、5所示物品返還被上訴人。
五、兩造爭執要點為：(一)被上訴人得否請求上訴人返還系爭本票
    ？(二)被上訴人得否請求上訴人給付1萬5,000元本息？茲就兩
    造爭點及本院得心證理由分述如下：
  (一)被上訴人得否請求上訴人返還系爭本票？
  1.按當事人之任何一方，得隨時終止委任契約，民法第549條
    第1項定有明文。經查被上訴人固於94年10月20日簽立「委
    任暨授權書」，委任上訴人保管附表所示之物，有如前述，
    因此兩造間就附表所示之物之管理與處分，有委任關係存在
    。惟被上訴人於96年5月31日經原法院以96年度禁字第75號
    民事裁定宣告為禁治產人而喪失行為能力，有如前述，則依
    民法第1111條規定，被上訴人之配偶乙○○為其監護人，並
    依民法第1113條準用第1098條規定，同時為被上訴人之法定
    代理人，依法得代被上訴人為意思表示。又乙○○於95年11
    月12日寄發存證信函予上訴人，表示終止兩造間上開委任關
    係，該函於同年月13日送達上訴人，有該函及其回執附於臺
    灣臺北地方法院檢察署96年度偵字第3167號卷可稽（上開卷
    第82至85頁），並為上訴人所不爭執。是兩造間委任關係已
    於95年11月13日終止，上訴人自95年11月13日起占有附表所
    示之物，即屬無權占有。
  2.上訴人雖辯稱並未占有系爭本票，已還給訴外人萬宇公司云
    云，但就此並未舉證以實其說，是其所辯，顯不足採。從而
    被上訴人自得依民法第767條前段規定，請求上訴人返還系
    爭本票。
  (二)被上訴人得否請求上訴人給付1萬5,000元本息？
    經查上訴人於95年11月15日自被上訴人之台新銀行帳戶領取
    1萬5,000元，有該帳戶存摺影本在卷可稽（見本院卷第31頁
    ）。惟兩造間委任關係業於95年11月13日終止，則上訴人自
    無權領取該等款項。上訴人雖辯稱：沒領那麼多，且都是經
    被上訴人授權並用以支付照顧被上訴人的費用云云。惟上訴
    人就此亦未舉證以實其說，則其所辯，亦不可採。故被上訴
    人請求上訴人給付1萬5,000元本息，自屬有據。
六、綜上所述，被上訴人請求上訴人返還系爭本票，並給付1萬
    5,000元本息，為屬正當，應予准許。原審判決上訴人敗訴
    ，核無違誤。上訴意旨指摘原判決此部分不當，聲明廢棄，
    為無理由，應駁回其上訴。
七、本件事證已臻明確，兩造其餘之攻擊、防禦方法，核與判決
    結果不生影響，毋庸逐一論列，併此敘明。
八、據上論結，本件上訴為無理由。依民事訴訟法第449條第1項
    、第78條、第463條、第385條第1項前段，判決如主文。
中    華    民    國    98    年    7    月     28    日
                  民事第七庭
                        審判長法  官  鄭三源
                              法  官  呂太郎
                              法  官  邱  琦
正本係照原本作成。
不得上訴。
中    華    民    國    98    年    7     月    28    日
                              書記官  廖艷莉
附表
┌──┬─────────────┬──┬───────┐
│目次│ 財     務     名      稱 │數量│請求利息之金額│
├──┼─────────────┼──┼───────┤
│ 1  │原告與萬宇開發股份有限公司│乙份│              │
│    │簽訂之合建契約            │    │              │
├──┼─────────────┼──┼───────┤
│ 2  │萬宇開發股份有限公司開立之│乙張│              │
│    │保證本票面額捌拾參萬元    │    │              │
├──┼─────────────┼──┼───────┤
│ 3  │台灣銀行館前分行存摺及印鑑│乙本│              │
│    │（帳號：000-000-00000-0） │乙枚│              │
├──┼─────────────┼──┼───────┤
│ 4  │台新銀行松德簡易型分行存摺│乙本│              │
│    │（帳號：00000000000000）  │    │              │
├──┼─────────────┼──┼───────┤
│ 5  │台北永春郵局存摺          │乙本│              │
│    │（帳號：0000000-0000000） │    │              │
├──┼─────────────┼──┼───────┤
│ 6  │工筆山水字畫              │九幅│              │
├──┼─────────────┼──┼───────┤
│ 7  │現金                      │    │壹佰柒拾陸萬元│
│    │(一)萬宇開發股份有限公司給付│    │              │
│    │  原告之保證金貳拾玖萬貳仟│    │              │
│    │  玖佰元。                │    │              │
│    │(二)台新銀行提領之柒萬元    │    │              │
│    │(三)台灣銀行館前分行提領之壹│    │              │
│    │  佰零壹萬捌仟壹佰貳拾伍元│    │              │
│    │(四)榮民就養金二年（每月壹萬│    │              │
│    │  參仟伍佰元），計參拾柒萬│    │              │
│    │  玖仟柒佰貳拾壹元        │    │              │
└──┴─────────────┴──┴───────┘


司法院資訊處製作；財團法人民間司法改革基金會備份。
